臺灣桃園地方法院刑事判決　　　　　　 95年度簡上字第590號
公　訴　人　台灣桃園地方法院檢察署檢察官
上　訴　人　乙○○
即　被　告
上列上訴人因傷害案件，不服本院95年度壢簡第1975號，中華民
國95年10月31日第一審判決（聲請簡易判決處刑案號：95年度調
偵字第472 號），提起上訴，本院管轄之第二審地方法院合議庭
判決如下：
    主  文
上訴駁回。
乙○○緩刑貳年。
    事  實
一、乙○○於民國95年5 月13日凌晨5 時30分許，在桃園縣平鎮
    市○○路○ 段23巷義民廟前，因擺設攤位問題與甲○發生爭
    吵後，竟持設攤用之伸縮鐵架打傷甲○左膝，致甲○受有左
    膝頓挫傷併擦傷之傷害。
二、案經甲○訴由桃園縣政府警察局平鎮分局報告台灣桃園地方
    法院檢察署檢察官偵查聲請簡易判決處刑。
 　 理  由
一、查訊據被告乙○○雖於警詢及檢察官偵訊時矢口否認有何傷
    害犯行，辯稱：當日伊已在義民廟前擺好攤位，是告訴人將
    伊擺好之攤位翻倒時不慎被擺攤架之伸縮鐵棍打到，但伊並
    無打告訴人等語；惟於本院審理時已坦認上開犯行，且查諸
    上述犯罪事實已據告訴人甲○到庭指訴綦詳，核與證人吳洉
    寅於偵查中結證所稱：伊與被告及告訴人均為朋友，當天伊
    也在義民廟，剛好看到被告與告訴人為了攤位的問題在爭吵
    ，被告拿一根伸縮鐵棍往告訴人之腳打等語互核相符，參以
    證人既同為被告與告訴人之朋友，實無為偏袒一方而杜撰事
    實，胡亂攀誣被告之理，是告訴人所指訴遭被告持伸縮鐵棍
    打傷乙節，應可認定。此外，復有壢新醫院診斷證明書一份
    及現場照片10張在卷可資佐證。綜上所述，足認本件事證明
    確，被告所犯傷害犯行，洵堪認定。
二、查被告行為後，刑法及刑法施行法部分條文業經修正公布，
    並均於95年7 月1 日施行。修正後刑法第2 條第1 項之規定
    ，係規範行為後法律變更所生新舊法律比較適用之準據法，
    於修正後刑法施行後，應適用修正後刑法第2 條第1 項規定
    之「從舊從輕」之原則為比較；修正後刑法第2 條第2 項，
    則為同條第1 項之特別規定，於修正後刑法施行後，關於非
    拘束人身自由之保安處分，應依修正後刑法第2 條第2 項之
    規定，適用裁判時之法律。又修正後刑法第35條，乃刑之重
    輕之法定次序與標準，應適用裁判時之修正後刑法第35條之
    規定。修正後刑法第2 條第1 項係採「從舊從輕」原則，適
    用最有利於行為人之法律。既曰法律，自較刑之範圍為廣；
    除法律有特別規定者（如修正後刑法第2 條第2 項非拘束人
    身自由之保安處分適用裁判時法，修正後刑法施行法第9 條
    之3 規定之情形），應依其規定；或事關執行之緩刑之宣告
    ，或犯罪在刑法修正施行前，自首在刑法施行後之自首部分
    ，或程序之規定（程序從新，如刑法第40條沒收宣告之程序
    規定），應適用裁判時之修正後刑法之規定外；依修正後刑
    法第2 條第1 項比較時，應就「罪、刑」有關之共犯、未遂
    犯、連續犯、牽連犯、結合犯以及累犯加重、自首減輕暨其
    他法定加減原因（如身分加減）與加減例等一切情形，綜其
    全部之結果而為比較後，予以整體適用，不能割裂而分別適
    用有利益之條文。關於易科罰金之折算標準、易服勞役之折
    算標準及期限、罰金與死刑是否併予執行、多數有期徒刑定
    應執行之刑時之最高刑期之限制等之修正，事涉行為人易刑
    折算標準金額之多寡與期限之長短及定執行刑時能否就罰金
    刑併予執行或有期徒刑定應執行之刑時最高度之限制，亦均
    屬依修正後刑法第二條第一項所應比較適用法律之範圍。拘
    束人身自由之保安處分，並非屬修正後刑法第2 條第2 項規
    定應適用裁判時法之範圍，除有特別規定者外，亦屬應依修
    正後刑法第2 條第1 項比較適用之法律；從刑附屬於主刑，
    除法律有特別規定者外，依主刑所適用之法律（以上參考最
    高法院95年5 月23日刑事庭第8 次會議決議及最高法院24年
    上字第4634號、24年上字第5292號、27年上字第2615號判例
    ）。其次，法律有變更而須為新、舊法之比較以定其適用之
    目的，厥唯保障行為人之既有法律地位不致因法律之修正而
    惡化或受到更不利益之結果並兼謀行為人之利益，此為最高
    之價值，非必斤斤於法律體系適用之完整性，況或基於法規
    之性質，如程序性之法律、事涉執行之緩刑規定，依法理係
    均應適用新法，或因法律另有規定，如修正後刑法第2 條第
    2 項規定「非拘束人身自由之保安處分係適用裁判時之法律
    」，修正後刑法施行法第3 條之1 第2 項規定「於九十四年
    一月七日刑法修正施行前犯併合處罰數罪中之一罪，且該數
    罪均符合第四十一條第一項得易科罰金之規定者，適用九十
    年一月四日修正之刑法第四十一條第二項規定」，即有此情
    形係一律適用行為時法之舊法，由是可見遇有法律修正而須
    選擇適用新法或舊法時，應依法規之性質或視法律之規定各
    自決之，不受其他法規如何適用之羈絆，在選法適用時，本
    即寓有可據個別之特性而割裂分別適用新法或舊法之容許性
    ，縱令須為利、弊之比較以定如何適用之法規亦無不同，至
    數項經修正之法律須整體比較以同其新、舊法之適用俾維持
    法律體系之完整性，核係各該法律在適用上因具「依附及相
    互關聯」之特性使然，非屬新、舊法應比較利、弊藉資保障
    行為人之既有法律地位兼謀其利益之立法意旨所必然。準此
    以解，就「罪、刑」有關之規定諸如共犯、未遂犯、連續犯
    、牽連犯、結合犯以及累犯加重、自首減輕暨其他法定加減
    原因（如身分加減）與加減例等一切情形，應綜其全部之結
    果而為比較後，予以整體適用，不能割裂而分別適用有利益
    之條文，固如前述，惟究其緣由，實係著眼於因各該規定皆
    涉及犯罪之態樣、階段、罪數、法定刑得或應否加、減暨加
    減之幅度，並進而影響法定刑或處斷刑之範圍，換言之，各
    該「罪、刑」之規定須經綜合考量整體適用後，方能據以限
    定法定刑或處斷刑之範圍，嗣始得於該範圍內為一定刑之宣
    告，易詞以言，個別宣告刑雖屬單一之結論，然實係經綜合
    考量整體適用各相關「罪、刑」規定之所得，因之，宣告刑
    所據以決定之各相關「罪、刑」規定，顯具適用上之「依附
    及相互關聯」之特性，自須同其新、舊法之適用，第查，「
    易刑」或「定執行刑」係規範宣告刑得或應如何執行之法律
    ，核屬為刑之宣告後始生應否適用問題之規定，非屬宣告刑
    所據以決定因而須先行確定如何適用新、舊之法規，依其性
    質，在未為刑之宣告前亦無可能確定應否適用而預先選定須
    適用新或舊法，復無此必要，不寧唯是，該規定所涵攝之「
    小前提」係「宣告刑」，猶與「罪、刑」規定涵攝之「小前
    提」為「歷史社會事實」迥異，職是，「易刑」及「定執行
    刑」之規定，不論涵攝之「小前提」、決定應否適用之階段
    及適用後所得之法律效果，與「罪、刑」之規定皆不相侔，
    與之顯不具適用上之「依附及相互關聯」之特性，依前述，
    要毋須與「罪、刑」之規定同其新、舊法之適用，自得秉其
    本身之性質而各據應涵攝之「小前提」為新、舊、利、弊之
    比較後個別定其法律之適用，尤應敘明。茲與本案有關且於
    為刑之宣告前須先行及連帶確定應如何適用之法律修正情形
    者，僅係關於罰金刑之計算單位及處罰；而查修正前刑法第
    33條第5 款規定「罰金：（銀元）一元以上。」，復依罰金
    罰鍰提高標準條例第1 條前段規定提高為10倍，折算新台幣
    為30元；修正後刑法第33條第5 款規定「罰金：新臺幣一千
    元以上，以百元計算之。」；次查，刑法分則各條文所定之
    罰金刑，其幣別原為「銀元」，又倘非屬72年7 月26日至94
    年1 月7 日間新增或修正之條文，所定罰金數額並依罰金罰
    鍰提高標準條例第1 條前段規定提高為10倍，惟依95年6 月
    14日修正公布、同年7 月1 日施行之中華民國刑法施行法第
    1 條之1 ：「中華民國九十四年一月七日刑法修正施行後，
    刑法分則編所定罰金之貨幣單位為新臺幣。九十四年一月七
    日刑法修正時，刑法分則編未修正之條文定有罰金者，自九
    十四年一月七日刑法修正施行後，就其所定數額提高為三十
    倍。但七十二年六月二十六日至九十四年一月七日新增或修
    正之條文，就其所定數額提高為三倍。」，現行刑法中，有
    關於罰金刑之計算單位及其最低度刑之規定已有修正，自屬
    法律變更。查本件被告係犯刑法第277 條第1 項之傷害罪，
    法定刑為3 年以下有期徒刑、拘役或科或1,000 元以下罰金
    ，復非屬72年7 月26日至94年1 月7 日間新增或修正之條文
    ，是以依行為時法，法定罰金刑最高、低額各為新台幣30,0
    00元、30元；其次依裁判時法，法定罰金刑最高、低額各為
    新台幣30,0 00 元、1,000 元；其中最重主刑之處斷刑範圍
    ，修正前、後並無異致，但罰金刑可宣告之最低額則由新台
    幣30元提高為新台幣1,000 元，是經綜合適用修正前、後之
    罪、刑相關規定予以比較，修正後之規定顯非較修正前之規
    定對其有利，依現行即修正後刑法第2 條第1 項前段規定，
    應適用修正前刑法之有關規定。
三、核被告所為，係犯行法第277 條第1 項之傷害罪。原審認被
    告構成傷害之犯行，並就罰金刑處罰之修正為上開比較適用
    ，另經比較修正前後易科罰金之折算標準後，認以修正前之
    易科罰金標準較有利於被告，而引用修正前刑法第41條第1
    項前段，罰金罰鍰提高標準條例第1 條前段，修正前罰金罰
    鍰提高標準條例第2 條，就被告所為上開犯行，判處拘役30
    日，並諭知易科罰金之折算標準為以銀元300 元折算1 日，
    其認事用法均無違誤，量刑亦屬妥適，應予維持。被告以其
    已於95年11月12日與告訴人和解為由提起上訴，指摘原判決
    不當，核非可採，其上訴為無理由，應予駁回。
四、末查被告前雖於84年間因藏匿人犯案件，遭判處有期徒刑2
    月確定，於84年4 月14日易科罰金執行完畢，然於該有期徒
    刑執行完畢後5 年內未曾因故意犯罪受有期徒刑以上刑之宣
    告等情，有台灣高等法院被告前案紀錄表一份在卷可按，又
    被告業與告訴人和解，賠償損失，於本院審理時又已坦認犯
    行，應有悔意，被告經此偵審程序及科刑教訓後，日後當知
    所警惕，信無再犯之虞，本院因認前開宣告之刑以暫不執行
    為適當，爰併宣告緩刑2年，以啟自新。
據上論斷，應依刑事訴訟法第455 條之1 第1 項、第3 項、第36
8 條，刑法第74條第1項第2款，判決如主文。
本案經檢察官鄭東峰到庭執行職務。
中　　華　　民　　國　 　96 　年　　 1　　月　　25　　日
                     台灣桃園地方法院刑事第十二庭
                         審判長法　官　游  紅  桃
                               法  官  江  俊  彥
                               法  官  陳  雪  玉
以上正本證明與原本無異。
不得上訴。
　　　　　 　　　　　　　　　　書記官　戴  育  萍
中　　華　　民　　國　　96　　年　　1 　　月　　26　　日
附論罪科刑依據之法條：
中華民國刑法第277條
（普通傷害罪）
傷害人之身體或健康者，處 3 年以下有期徒刑、拘役或 1 千元
以下罰金。
犯前項之罪因而致人於死者，處無期徒刑或7 年以上有期徒刑；
致重傷者，處3 年以上10年以下有期徒刑。
